最高法院刑事判決　　　　　　　　　　111年度台上字第414號
上　訴　人　朱宇君



選任辯護人　洪煜盛律師
　　　　　　黃重鋼律師
　　　　　　林詠嵐律師
上列上訴人因違反毒品危害防制條例案件，不服臺灣高等法院中
華民國110年9月30日第二審判決（110年度上訴字第2079 號，起
訴案號：臺灣士林地方檢察署105年度偵字第13637號），提起上
訴，本院判決如下：
    主  文
上訴駁回。
    理  由
一、按刑事訴訟法第377 條規定，上訴於第三審法院，非以判決
    違背法令為理由，不得為之。是提起第三審上訴，應以原判
    決違背法令為理由，係屬法定要件。如果上訴理由書狀並未
    依據卷內訴訟資料，具體指摘原判決不適用何種法則或如何
    適用不當，或所指摘原判決違法情事，顯與法律規定得為第
    三審上訴理由之違法情形，不相適合時，均應認其上訴為違
    背法律上之程式，予以駁回。
二、本件原判決認定上訴人朱宇君有原判決事實欄所載之犯行明
    確，因而維持第一審變更起訴法條論處上訴人毒品危害防制
    條例第11條第4 項之持有第二級毒品純質淨重20公克以上罪
    刑（累犯，處有期徒刑2 年6 月），並諭知沒收宣告之判決
    ，駁回上訴人之第二審上訴。已詳述認定犯罪事實所憑之證
    據及其認定事實之理由。從形式上觀察，並無足以影響判決
    結果之違法情形存在。且查：
㈠、按刑法第62條所稱之「自首」，係以對於未發覺之罪向有偵
    查權之機關或公務員承認犯罪，並接受裁判為要件。所謂「
    發覺」，並非以有偵查犯罪權限之機關或人員確知其人犯罪
    無誤為必要；如有確切之根據因而對犯人為合理之懷疑者，
    即足當之。原判決依憑證人即實施本件偵查之新北市政府警
    察局三重分局偵查隊小隊長林君毅、隊員謝忠韋、周子富於
    第一審之證言，佐以卷內訴訟資料，敘明其等接獲上訴人持
    有大量第二級、第三級、第四級毒品之線報，綜合調閱上訴
    人有毒品前科，現正因毒品案件遭通緝之情，而前往上訴人
    居所外埋伏，斯時員警已有確切根據可為合理懷疑上訴人涉
    犯持有毒品罪嫌並鎖定偵辦，要非僅單純主觀上之懷疑，是
    縱上訴人於員警入屋搜索前，先行告知員警屋內有毒品，仍
    非在員警未發覺犯罪前承認犯罪，尚與自首要件未合，並無
    該減輕其刑規定之適用等旨（見原判決第9 至10頁）。洵無
    違誤可指。上訴意旨略謂：所謂線報僅單方指述，並未有相
    當證據，員警僅主觀上臆測上訴人可能持有毒品，上訴人於
    員警搜索前坦承持有毒品，應有自首減刑規定之適用，原判
    決有適用法規錯誤之違法等語。仍係就原判決明白論斷之事
    項，徒憑己見，任意指為違法，自非適法之第三審上訴理由
    。
㈡、刑之量定，係屬事實審法院得依職權自由裁量之事項，苟已
    以行為人之責任為基礎，並審酌刑法第57條各款所列情狀而
    合於法律規定之範圍，並無違反公平、比例及罪刑相當原則
    而濫用其裁量者，即不得遽指為違法。原審就上訴人本件犯
    行，依累犯規定加重其刑後，以其責任為基礎，具體審酌刑
    法第57條所定各情，予以綜合考量，尤以上訴人本件無故持
    有之第二級毒品純度有85% 至97% 、純質淨重高達257.3477
    多公克之數量及所造成之潛在危險，惟兼衡其坦承犯行之態
    度之量刑因素，而維持第一審法院量處有期徒刑2 年6 月之
    刑（見原判決第11頁），既未逾越法定刑範圍，且屬中度刑
    並未畸重，復無違反罪責原則、公平原則或有判決理由不備
    之情事，自無違法可言。上訴意旨稱：原判決量刑未加考量
    上訴人主動坦承犯行作為酌科或酌減，且未敘明何以不援用
    作為量刑事由，屬判決不備理由；另上訴人平日樂善好施，
    家中有幼女待照顧，原判決有量刑過苛之違誤等語。係就原
    審量刑裁量權之適法行使，或就原判決已審酌說明之事項，
    任意指摘，依上述說明，同非合法之第三審上訴理由。
三、本件上訴為違背法律上之程式，應予以駁回。 
據上論結，應依刑事訴訟法第395條前段，判決如主文。
中    華    民    國   111    年    1     月    13    日
                  刑事第二庭審判長法  官  林  勤  純  
                                  法  官  莊  松  泉  
                                  法  官  李  釱  任  
                                  法  官  吳  秋  宏  
                                  法  官  王  梅  英  
本件正本證明與原本無異
                                  書記官
中    華    民    國   111    年    1     月    19    日